【裁判字號】    98,審交訴,40
【裁判日期】    990121
【裁判案由】    業務過失致死等
【裁判全文】
臺灣新竹地方法院刑事判決            98年度審交訴字第40號
公  訴  人  臺灣新竹地方法院檢察署檢察官
被      告  甲○○
上列被告因業務過失致死等案件，經檢察官提起公訴（98年度偵
字第5876號、第6867號），本院合議庭裁定改依簡式審判程序，
並判決如下：
    主  文
甲○○犯業務過失致人於死罪，處有期徒刑陸月，如易科罰金，
以新臺幣壹仟元折算壹日。緩刑貳年。
    事  實
一、甲○○受僱於益台通運股份有限公司，任聯結車駕駛一職，
    為從事業務之人，其於民國97年12月18日晚上11時50分許，
    駕駛車牌號碼KI-915 號營業半聯結車，行經國道1號公路80
    公里900 公尺（新竹縣湖口鄉）北向外側車道，應注意車前
    狀況並與前方車輛保持安全距離，妥適採取必要之安全措施
    ，而依事發時天候晴、夜間無照明、路面乾燥無缺陷、道路
    工事中及視距良好等情狀，俱無不能注意情事，竟未保持安
    全距離而緊隨前方車號不詳之大貨車，適前車因閃避前方進
    行反光標鈕移動性施工之工程車而變換車道，致甲○○因安
    全距離不足不及反應而衝撞由乙○○所駕駛之車號7736- DQ
    號工程車及站立在該車旁預備放置安全設施之王珮玲，該衝
    擊力道， 續將上開工程車往前推撞由賴仁豐所駕駛之 車號
    1130-KQ號工程車及站立在車號7736-DQ號工程車前之趙承威
    ，致王珮玲當場受有胸部鈍挫傷、胸部開放性傷口併肋骨骨
    折與氣血胸，經送往桃園縣楊梅鎮天成醫院急救，仍因上開
    傷害導致神經性併呼吸性休克，於97年12月19日凌晨 3時25
    分不治死亡；乙○○則受有顱內出血及硬腦膜下出血、嘴唇
    裂傷併上頷骨骨折、左臀及右足撕裂傷、右手及左膝二度灼
    傷、右側腓骨及內踝骨折等傷害，賴仁豐受有左下顎骨傷害
    （未據告訴），趙承威則受有頭部外傷（未據告訴）。而甲
    ○○於車禍發生後，在未被有偵查犯罪職權之機關或公務員
    查知為犯人前，主動向到場處理車禍之員警表明為肇事者及
    願受裁判之意。
二、案經乙○○告訴及臺灣新竹地方法院檢察署檢察官囑託臺灣
    桃園地方法院檢察署檢察官相驗後自動檢舉偵查起訴。
    理  由
一、本件被告甲○○所犯刑法第276條第2項之業務過失致死罪及
    同法第284條第2項之業務過失傷害罪等，均非死刑、無期徒
    刑、最輕本刑為3 年以上有期徒刑之罪，或高等法院管轄第
    一審之案件，被告於本院準備程序進行中，就被訴事實為有
    罪之陳述，經本院合議庭認符合於刑事訴訟法第273條之1第
    1項之規定，裁定進行簡式審判程序，合先敘明。
二、認定犯罪事實所憑之證據及理由：
（一）被告甲○○於警詢、檢察官訊問時、本院準備程序、簡式
      審理程序訊問時，對於駕駛上開車輛肇事，致使被害人王
      佩玲傷重死亡、告訴人乙○○受有傷害等情節均坦白承認
      。
（二）告訴人乙○○於警詢、檢察官訊問時之指訴。
（三）證人即在場施工人員唐金華、賴仁豐、趙承威分別於警詢
      時之證述。
（四）國道公路警察局第二警察隊楊梅分隊道路交通事故現場圖
      、道路交通事故調查報告表(一)(二)各1 份及事故現場照片21
      張。
（五）天成醫院診斷證明書、臺灣桃園地方法院檢察署相驗屍體
      證明書、檢驗報告書、東元綜合醫院診斷證明書、馬偕紀
      念醫院淡水分院診斷證明書各1 件及相驗屍體照片15張。
（六）臺灣省竹苗區車輛行車事故鑑定委員會98年3月9日竹苗鑑
      980045字第0985300692號函附鑑定意見書、臺灣省車輛行
      車事故覆議鑑定委員會98年6月2日覆議字第0986201933號
      函附覆議意見書各1件。
（七）國道公路警察局第二警察隊道路交通事故肇事人自首情形
      紀錄表、交通部臺灣區○道○○○路北區工程處施工通報
      單（通報單號：4.2090）各1件。
（八）按汽車行駛時，駕駛人應注意車前狀況及兩車併行之間隔
      ，並隨時採取必要之安全措施，道路交通安全規則第94條
      第3 項定有明文，被告駕車自應注意上開規定。查本件案
      發時雖夜間無照明、道路工事中，惟天候晴、柏油路面乾
      燥、路面無缺陷、視距良好，客觀上亦無不能注意之情事
      ，被告甲○○仍疏未與前車保持行車安全距離，且疏未注
      意車前狀況，致前車預見狀況閃避後自後追撞前方施工車
      輛，以致肇事，對於本件車禍之發生顯有過失。而被害人
      王珮玲因本件車禍傷重死亡、告訴人乙○○因本件車禍受
      有傷害，已如前述，被告之過失行為與被害人死亡、告訴
      人受傷間，具有相當之因果關係。綜上，本件事證已臻明
      確，被告犯行，均堪以認定。
三、論罪科刑之理由：
（一）被告甲○○平日係以駕駛車輛載運貨物為業，為從事駕駛
      業務之人，核被告所為，係犯刑法第276條第2項之業務過
      失致死罪及同法第284條第2項之業務過失傷害罪。
（二）被告以一業務過失之行為，致被害人王珮玲死亡、告訴人
      乙○○受有傷害，為一行為觸犯數罪名之想像競合犯，應
      從一重之業務過失致死罪處斷。
（三）被告於業務過失致死犯行未被發覺前，在事故現場等候，
      於警員到場時表明為肇事者而自願接受裁判，得依刑法第
      62條前段關於自首之規定，減輕其刑。
（四）爰審酌被告素行良好，因一時疏忽，使被害人王佩玲因此
      喪失寶貴生命，發生無可彌補之後果，並造成告訴人乙○
      ○受傷程度非輕，影響告訴人之身心健康，於車禍發生後
      坦承犯行，復已與被害人王佩玲家屬達成和解、履行，此
      有桃園縣龜山鄉調解委員會調解書1 件在卷可參，惟因與
      告訴人就賠償金額差距過大而致無法達成民事和解，以及
      被告就車禍發生之過失程度、智識程度、品行等一切情狀
      ，量處如主文所示之刑，並諭知易科罰金之折算標準。
（五）末查，被告前未曾因故意犯罪受有期徒刑以上刑之宣告，
      有臺灣高等法院被告前案紀錄表1 份在卷足憑，其因一時
      失慮，致罹刑章，經此次論罪處刑之刑事程序，應已知警
      惕，信無再犯之虞，故本院認其所受宣告之刑以暫不執行
      為適當，爰依刑法第74條第1項第1款之規定，併予宣告緩
      刑2年，以啟自新。
四、適用法律：
（一）刑事訴訟法第273條之1第1項、第299條第1項前段。
（二）刑法第276 條第2 項、第284 條第2 項、第41條第1 項、
      第55條、第62條前段、第74條第1 項第1 款。
（三）刑法施行法第1條之1 。
本案經檢察官黃英彥到庭執行職務。
中    華    民    國    99    年    1     月    21    日
                        刑事第九庭法  官  魏瑞紅
以上正本證明與原本無異。
如不服本判決應於收受本判決後10日內向本院提出上訴書狀，上
訴書狀應敘述具體理由。上訴書狀未敘述上訴理由者，應於上訴
期間屆滿後20日內補提理由書狀於本院( 均須按他造當事人之人
數附繕本 )「切勿逕送上級法院」。
                                  書記官  劉雅文
中    華    民    國    99    年    1     月    21    日
附錄本案論罪科刑所適用法條全文：
中華民國刑法第276條第2項
從事業務之人，因業務上之過失犯前項之罪者，處5 年以下有期
徒刑或拘役，得併科3千元以下罰金。
中華民國刑法第284條第2項
從事業務之人，因業務上之過失傷害人者，處1 年以下有期徒刑
、拘役或1千元以下罰金，致重傷者，處3年以下有期徒刑、拘役
或2千元以下罰金。

司法院資訊處製作；財團法人民間司法改革基金會備份。
